【裁判字號】    92,易,163
【裁判日期】    920625
【裁判案由】    傷害等
【裁判全文】
臺灣嘉義地方法院刑事判決                          九十二年度易字第一六三號
    公  訴  人  臺灣嘉義地方法院檢察署檢察官
    被      告  乙○○
                甲○○
                戊○○
                庚○○
    右  一  人
    選任辯護人  吳宏輝律師
右列被告等因傷害等案件，經檢察官提起公訴（九十一年度調偵字第三七八號），本
院判決如左︰
    主  文
乙○○、甲○○共同連續傷害人之身體，各處有期徒刑月，如易科罰金，均以佰
元折算壹日；又共同損壞他人之電話機、公布欄、獎狀、玻璃、鏡子、煙灰缸，足以
生損害於他人，各處有期徒刑貳月，如易科罰金，均以佰元折算壹日；應各執行有
期徒刑肆月，如易科罰金，均以佰元折算壹日。
戊○○共同傷害人之身體，處拘役伍拾玖日，如易科罰金，以佰元折算壹日。
庚○○傷害人之身體，處拘役伍拾伍日，如易科罰金，以佰元折算壹日。
    事  實
一、緣乙○○、甲○○係兄弟關係，戊○○為其二人之鄰居。乙○○、甲○○之母丙○○於民國九十一年十月七日晚上七時三十五分許，在嘉義市○○○街一號嘉義
    市體育舞蹈協會前，因見其友人暫時停車後，遭於該址旁設置停車場之辛○○（
    丙○○、辛○○所涉傷害部分，均業據臺灣嘉義地方法院檢察署檢察官於九十二
    年三月二十四日以九十一年度調偵字第三七八號、九十二年度偵字第一○三二號
    為不起訴處分）索取停車費新臺幣（下同）一千五百元，乃心生不滿趨前理論，
    而與辛○○發生爭執。旋為乙○○、甲○○及戊○○三人及辛○○之女庚○○察
    見，本均欲上前勸解，惟雙方一言不和，互起衝突，乙○○、甲○○及戊○○三
    人竟基於共同傷害人身體之犯意聯絡，庚○○亦基於傷害人身體之犯意，由戊○○持其所有之磁碗擊打庚○○，並與乙○○、甲○○再以徒手與辛○○、庚○○
    發生嚴重拉扯；庚○○則持類似高跟鞋之物毆擊戊○○之頭部，雙方在上開相互
    拉扯、毆打過程中，致辛○○因此而受有右顏面部挫傷皮下瘀血五乘二公分、右
    下眼眶部挫傷皮下瘀血三乘一公分、右臀部挫傷疼痛之傷害；庚○○受有左膝部
    挫傷皮下剝脫三乘二公分、右下腿部挫傷皮下紅剝脫二乘一公分、右頸部挫傷皮
    下紅四乘二分公、頭部外傷併腦震盪等傷害；戊○○則受有臉部裂創之傷害。
二、乙○○、甲○○因前揭停車糾紛懷恨在心，遂基於前揭傷害之概括犯意，於同年
    十月十七日下午六時三十分許，夥同姓名年籍不詳之成年男子二人，共同基於毀
    損及傷害之犯意聯絡，至辛○○之子己○○所經營之上開嘉義市體育舞蹈協會後
    ，由甲○○在外把風，乙○○與姓名年籍不詳之成年男子二人未說分明即分持棍
    棒進入上開舞蹈協會接續敲毀置於其內己○○所有之電話機、公布欄、獎狀、玻
    璃、鏡子、煙灰缸等物，致上開物品破損不堪使用，足生損害於己○○；並由該
    二名姓名年籍不詳之成年男子持棍棒毆打當時正在該舞蹈協會內之己○○，致己○○因此而受有左肩挫傷瘀腫十乘十公分併左鎖骨骨折之傷害。
三、案經辛○○、庚○○、己○○、戊○○訴由嘉義市警察局第一分局報請臺灣嘉義
    地方法院檢察署檢察官偵查起訴。
    理  由
一、訊據被告乙○○、甲○○、戊○○固均不否認於右揭事實一所示之時間、地點與
    被告庚○○、告訴人辛○○發生爭執，並互有拉扯等情，惟矢口否認有何傷害被
    告庚○○、告訴人辛○○及涉及右揭事實二之傷害、毀損犯行；被告庚○○亦不
    否認於右揭事實一所示之時間、地點與被告乙○○、甲○○、戊○○發生爭執，
    惟矢口否認有何傷害被告戊○○之犯行。被告乙○○辯稱：右揭事實一係伊母親
    丙○○遭被告庚○○、告訴人辛○○打傷，伊並未出手打被告庚○○、告訴人辛○○，而係出面去勸架；而右揭事實二發生時，伊正在家中吃飯云云；被告甲○○辯稱：右揭事實一伊係去勸架，且右揭事實二發生時，伊正在其所經營之水果
    攤賣水果、泡茶云云；被告戊○○辯稱：伊不可能無緣無故頭上縫六針，係遭被
    告庚○○毆打，伊並未出手傷人云云；被告庚○○則以：伊並無傷害被告戊○○
    之動機，且伊於右揭事實一所示之時間、地點係遭被告乙○○、甲○○、戊○○
    打傷，伊並未出手傷人，被告戊○○會受傷，應係被告乙○○、甲○○、戊○○
    等人在拉扯時所造成，而該傷勢應非高跟鞋所致，且縱使被告戊○○受傷係伊所
    造成，亦係基於正當防衛云云置辯。經查：
（一）右揭告訴人辛○○於前揭時日，確受有右顏面部挫傷皮下瘀血五乘二公分、右
      下眼眶部挫傷皮下瘀血三乘一公分、右臀部挫傷疼痛之傷害；告訴人即被告庚○○受有左膝部挫傷皮下剝脫三乘二公分、右下腿部挫傷皮下紅剝脫二乘一公
      分、右頸部挫傷皮下紅四乘二分公、頭部外傷併腦震盪等傷害；告訴人己○○
      受有左肩挫傷瘀腫十乘十公分併左鎖骨骨折之傷害；告訴人即被告戊○○則受
      有臉部裂創之傷害等事實，分別有嘉義市大仁醫院及行政院衛生署嘉義醫院所
      出具之診斷證明書五紙在卷可稽（見警卷第三二至三六頁）；而該五紙診斷證
      明書分別為案外人吳宗憲、莊哲淳、黃紹新醫師所開具，衡諸該些醫師與被告
      庚○○、戊○○、乙○○、甲○○；告訴人辛○○、己○○間並無何特殊情仇
      ，自無甘冒刑責而偽開傷單之理，且綜觀全卷亦乏告訴人辛○○、庚○○、己○○、戊○○如何利用醫療資源而事後製造傷勢之證據，是堪認上開五紙診斷
      證明書之實在。
（二）第查，被告乙○○、甲○○、戊○○於右揭事實一所示之時、地確有與告訴人
      辛○○及被告庚○○發生爭執，進而發生拉扯、互毆等事實，業據告訴人即被
      告戊○○、被告庚○○、以及告訴人辛○○迭於警訊、偵查中及本院審理時指
      述綦詳，雖被告乙○○、甲○○、戊○○三人對是否毆打被告庚○○、告訴人
      辛○○，以及被告庚○○對是否毆打被告戊○○等情，均避重就輕，辯稱未毆
      打對方云云。惟按證人相互間之陳述有所歧異時，究竟何者為可採，法院仍得
      本其自由心證予以斟酌，非謂一有不符或矛盾，即應認其全部均為不可採信；
      尤其關於犯人之特徵、犯罪之手段及結果等之細節方面，告訴人之指陳，難免
      因時間與記憶等因素，略有出入或故予誇大渲染，證人之證言，亦同；然其對
      基本事實之陳述，若果與真實性無礙時，則仍非不得採信，最高法院七十四年
      度台上字第一五九九號著有判例可資參照，是被告乙○○、甲○○、戊○○、
      庚○○，及告訴人辛○○供述雖互有差異，然其等對於右揭時、地雙方均發生
      爭執，進而拉扯乙情均直承不諱，並與共同被告丙○○、何榮造、黃永峰、張
      麗香（後三人亦均業經臺灣嘉義地方法院檢察署檢察官為不起訴處分）於警訊
      、偵查中所供述之情節相符，揆諸上開判例意旨，被告乙○○、甲○○、戊○○、庚○○所言仍非不得採信。是在雙方盛怒之下發生之拉扯，足以成傷，乃
      經驗之常，被告乙○○、甲○○、戊○○、庚○○豈有不知之理？且當日雙方
      既發生嚴重爭吵，則被告乙○○、甲○○、戊○○、庚○○憤而出手毆打對方
      ，實與常理無悖；又參以被告戊○○、庚○○，及告訴人辛○○迭於警訊、偵
      查中及本院審理時，均相互指訴確遭被告庚○○、乙○○、甲○○、戊○○毆
      打，且其等供述時深感憤慨，對於毆打之細節、事發原委等情，均毫不加思索
      地為詳盡描述；以及告訴人戊○○所提出診斷證明書之檢驗日期係九十一年十
      月七日；告訴人庚○○、辛○○所提出之檢驗日期分別為九十一年十月七、八
      日，可知告訴人戊○○、庚○○、辛○○至醫院就診之時間，距本件發生爭執
      之時間即九十一年十月七日晚上七時三十五分許，未逾一日，益證其等所提出
      之診斷證明書上所載之傷勢當為本件衝突中所造成無疑；且上開診斷證明書上
      所載告訴人戊○○受有臉部裂創之傷害，並接受六針之傷口縫合；告訴人庚○○受有左膝部挫傷皮下剝脫三乘二公分、右下腿部挫傷皮下紅剝脫二乘一公分
      、右頸部挫傷皮下紅四乘二分公、頭部外傷併腦震盪等傷害；告訴人辛○○受
      有右顏面部挫傷皮下瘀血五乘二公分、右下眼眶部挫傷皮下瘀血三乘一公分、
      右臀部挫傷疼痛之傷害等情觀之，均顯非自殘所致，則告訴人戊○○若欲誣陷
      被告庚○○；告訴人庚○○、辛○○若欲誣陷被告乙○○、甲○○、戊○○，
      亦無須「製造」如此多處之傷勢，更遑論被告戊○○、庚○○之頭部尚且受有
      傷口縫合及腦震盪之傷害，則衡諸腦部為人體要害，對之施以外力，苟稍有不
      慎，對其生命有不可逆料之危險，被告戊○○、庚○○諒無故意自殘致己受有
      上開嚴重傷害而誣陷他人之理。顯見告訴人戊○○所受前揭傷害，確為被告庚○○毆傷；而告訴人庚○○、辛○○前揭所受之傷害，則確為被告乙○○、甲○○、戊○○毆打所致無訛。是其等上揭所辯，均與事實不符，殊難憑信。
（三）復按正當防衛必須對於現在不法之侵害始得為之，侵害業已過去，即無正當防
      衛。至彼此互毆，又必以一方初無傷人之行為，因排除對方不法之侵害而加以
      還擊，始得以正當防衛論。故侵害已過去後之報復行為，與無從分別何方為不
      法侵害之互毆行為，均不得主張正當防衛（最高法院三十年上字一○四○號判
      例可資參照）。次按衡之一般社會經驗法則互毆係屬多數動作構成單純一罪而
      互為攻擊之傷害行為，縱令一方先行出手，而還擊一方在客觀上苟非單純僅對
      於現在不法之侵害為必要排除之反擊行為，因其本即有傷害之犯意存在，則對
      其互為攻擊之還手反擊行為，自無主張防衛權之餘地（最高法院八十四年度台
      非字第二０八號判決參照）。而本件除雙方之片面指訴外，並無證據證明係由
      何方先對他方為不法之侵害，則被告乙○○、甲○○、戊○○及庚○○間既相
      互有拉扯之行為，且其等前揭所為，既係無從分別何方先為不法侵害之互毆行
      為，亦無法證明被告庚○○於毆打被告戊○○時，係先行受被告戊○○不法侵
      害之故，更足見其等於爭執發生時，均互有傷害對方之行為，顯難認被告庚○○係出於正當防衛意思而反擊；況縱告訴人辛○○先遭被告乙○○等人毆打，
      被告庚○○於毆打被告戊○○時，告訴人辛○○所遭受之侵害是否仍繼續存在
      ，要非無疑？且按理被告庚○○若係為防衛告訴人辛○○遭被告乙○○等人毆
      打，其在被告乙○○等人均未持凶器之情下，理當將被告乙○○等人推開或將
      告訴人辛○○帶離開該處方是，詎其捨此不為，反持客觀上足以傷害他人之類
      似高跟鞋之物毆擊告訴人戊○○之頭部，足見被告庚○○之傷害行為，應屬侵
      害已過去後之報復行為，並非為排除對方之不法之侵害而加以還擊甚明，即難
      謂與必要性相當，已不合於正當防衛之要件，應屬相互鬥毆之行為，益見其有
      傷害告訴人戊○○之犯意甚明，是揆諸上開判例意旨，自不得主張正當防衛至
      明。從而，被告庚○○上開所辯正當防衛云云，顯屬臨訟卸責之詞，委無可採
      。
（四）再查，被告乙○○、甲○○於右揭事實二所示之時、地確有與另二名姓名年籍
      不詳之成年男子至告訴人己○○所經營之上開舞蹈協會，並分持棍棒敲毀該舞
      蹈協會內之電話機、公布欄、獎狀、玻璃、鏡子、煙灰缸等物，致上開物品破
      損不堪使用，又持棍棒毆打告訴人己○○等事實，除據告訴人己○○迭於警訊
      、偵查中及本院審理時指述綦詳，且有上揭診斷證明書外，並有上開舞蹈協會
      遭敲毀後所拍攝之照片六張附卷可稽（見警卷第三七至三九頁），復經證人即
      當時在該舞蹈協會內修理地板之丁○○於警訊、偵查中及本院調查時分別證稱
      ：「警方提供之甲○○是在門口把風，而乙○○手持球棒與另兩名男子搗毀該
      店設備之人，而該兩名男子（姓名不詳）就是打傷己○○之人」、「我於九十
      一年十月十七日十八時三十分在嘉市○○○街一號看見甲○○、乙○○與另兩
      名一胖一瘦之男子，除甲○○未持球棒外，其餘三人皆持球棒進該內部毀損該
      內部之設備，而不詳的一胖一瘦之男子持球棒進而毆打己○○致己○○左肩鎖
      骨及左手臂受傷」（見警卷第二三頁背面至二四頁正面）；「（問：你於九十
      一年十月十七日下午六時三十分有在嘉市○○○街一號內？看見何事？）有，
      我看見二名高的二名矮的人進來，他們分持木棍及球棒，我當時正在舞池施工
      ，聽到敲擊聲，我以為是地震，就往門口跑，看見那四名男子，有的在打店內
      的玻璃，另有一人拿球棒打己○○，我楞住了，躲在門後面，那四人很快就走
      了」、「：：：乙○○我認不出來，甲○○是我看見四人之中的其中之一人」
      （見臺灣嘉義地方法院檢察署九十一年度偵字第七六六三號卷第一九頁正、背
      面）；「（問：九十一年十月十七日下午你有無在仁愛三街體育舞蹈協會整修
      ？）有，我整修地板」、「（問：後來有無看到別人去砸店？）有，三、四個
      人，有的拿棒球棒至於是木頭還是鋁製的我不知道有人拿角材」、「（問：後
      來有無再看到這三、四個人？）有，在偵查庭時有看到，就是庭上的被告乙○○，另外一個人還沒有來」、「（問：你看到被告乙○○有無拿球棒還是在外
      面？）我看到三、四個人進來，他也有進來，而且手上有拿東西，當時很紊亂
      ，他拿角材還是拿棒球棒我也不知道，另外一個還沒有來的人在外面而已，在
      外面那個人手上沒有拿東西」、「（問：己○○是否有被人家打？）有，救護
      車是我叫的，只有他被打到」、「（問：其他店裡的東西是否有被砸？）有」
      、「（問：另外還沒有來的人你在地檢署是否有見過他？）是的，他叫甲○○
      」、「（問：你之前是否認識乙○○、甲○○？）不認識」等語（見本院卷第
      五九至六二頁九十二年五月十二日訊問筆錄），可知其雖於偵查中對被告乙○○無法指認，然其於警訊中已明確指證被告乙○○確有為右揭事實二之犯行，
      是證人丁○○於偵查中所為，應係臨訟事出緊張，不能明確記憶當時所發生之
      細節，又當時現場混亂，致不能為清楚之記憶，乃事理之常，應無礙於事實之
      認定。且揆之證人丁○○僅係告訴人所僱用修理地板之工人，與被告乙○○、
      甲○○二人又素不相識，衡情若非親見上情，焉有甘冒受被告乙○○、甲○○
      對其提起偽證告訴之風險，而當庭誣指被告乙○○、甲○○之理？是其上開證
      言應堪採信，益見告訴人己○○所言非虛。再參諸告訴人己○○所提出診斷證
      明書之檢驗日期為九十一年十月十七日下午六時四十分許，可知告訴人己○○
      至醫院就診之時間，距本件發生爭執之時間即九十一年十月十七日下午六時三
      十分許，未逾一小時，益證其所提出之診斷證明書上所載之傷勢當為本件衝突
      中所造成無疑；且上開診斷證明書上所載告訴人己○○受有左肩挫傷瘀腫十乘
      十公分併左鎖骨骨折之傷害，以及卷附上開舞蹈協會遭毀損之照片等情觀之，
      告訴人己○○所受之傷勢顯非自殘所致，且其若欲誣陷被告乙○○、甲○○，
      亦無須「製造」如此之傷勢，甚且告訴人己○○尚受有左鎖骨骨折之傷害。又
      查被告乙○○、甲○○及另二名姓名年籍不詳之成年男子損壞告訴人己○○所
      有之電話機、公布欄、獎狀、玻璃、鏡子、煙灰缸等物之行為，已使告訴人己○○所有之電話機、公布欄、獎狀、玻璃、鏡子、煙灰缸之外形及其特定目的
      之可用性，較其原來之狀態，發生顯著不良之改變而致令不堪使用，自與刑法
      第三百五十四條毀損罪之構成要件相符；又告訴人己○○實無須自毀其所經營
      舞蹈協會之上開物品，而甘冒求償無門之風險，益見告訴人己○○所受之前揭
      傷害及上開舞蹈協會內遭毀壞之上開物品，確為被告乙○○、甲○○及另二名
      姓名年籍不詳之成年男子，分持棍棒敲擊所造成無訛，被告乙○○、甲○○空
      言否認，尚難採信。
（五）又按共同實施犯罪行為，係指行為人在合同意思範圍內，相互利用他人之行為
      ，以達其犯罪目的，原不必每一階段均參與，祇須分擔犯罪行為一部，即應對
      於全部所發生之結果共同負責（最高法院著有二十八年上字第三一一０號判例
      參照）。次按共同正犯間，非僅就其自己實施之行為負其責任，並在犯意聯絡
      之範圍內，對於他共同正犯所實施之行為，亦應共同負責（最高法院三十二年
      上字第一九０五號判例參照）。本件被告乙○○、甲○○就前揭事實二縱未出
      手損壞告訴人己○○之前揭物品或未出手毆傷告訴人己○○，然被告乙○○、
      甲○○既係與該二名姓名年籍不詳之成年男子分持棍棒共同相偕前往告訴人己○○之前揭舞蹈協會，欲找告訴人己○○討公道，則其二人對右揭事實二所發
      生之毀損、傷害犯行，即不得諉為不知。是依前開判例意旨，其二人對毀損及
      傷害之全部犯行顯均有犯意聯絡及行為分擔之共同正犯關係，而應負本件毀損
      及傷害犯行之共犯刑責，應無疑義。
（六）至證人呂玉麟、張崇清雖於本院調查、審理時分別到庭證稱被告乙○○、甲○○於右揭事實二發生時均與其等在一起等語（分別見本院卷第六三、六四頁九
      十二年五月十二日訊問筆錄、第九五至九八頁九十二年六月十一日審判筆錄）
      ，惟其二人均係被告乙○○、甲○○於本院審理時所聲請調查之證據方法，參
      以右揭事實二發生之時間係九十一年十月十七日，然被告乙○○、甲○○卻遲
      至九十二年五月十二日、六月十一日時始聲請傳訊證人呂玉麟、張崇清，則其
      二人所證，是否因時間久遠、記憶淡忘，而與事實相符，即非無疑？復參酌該
      二證人均係被告乙○○、甲○○之友人，所證難謂無偏頗及避重就輕之虞，是
      證人呂玉麟、張崇清於本院調查、審理時所證，尚難資為佐證被告乙○○、甲○○不在場之證明，而為有利於被告乙○○、甲○○事實之認定，附此敘明。
（七）綜上所述，被告乙○○、甲○○、戊○○三人均係於心智正常之狀態下，而毆
      打告訴人庚○○、辛○○、己○○成傷；被告庚○○亦係於心智正常之狀態下
      ，而毆打告訴人戊○○成傷，足見被告四人對此行為均係有所認識，且有意使
      其發生，足證其四人主觀上對此有故意之犯意甚明。本件事證明確，其四人空
      言否認上開犯行，顯均係臨訟推諉之詞，委無足採，其四人之犯行均堪以認定
      。
二、核被告乙○○、甲○○、戊○○、庚○○右揭事實一所為，均係犯刑法第二百七
    十七條第一項之傷害罪。被告乙○○、甲○○右揭事實二所為，則係犯刑法第二
    百七十七條第一項之傷害罪及同法第三百五十四條之毀棄損壞罪。公訴意旨認被
    告庚○○所為應依刑法第二百八十四條第一項前段之過失傷害罪處斷，尚有未洽
    ，惟起訴事實相同，爰依法變更起訴法條，併予敘明。被告乙○○、甲○○、戊○○就右揭事實一，及被告乙○○、甲○○就右揭事實二，均有犯意聯絡及行為
    分擔，均為共同正犯。被告乙○○、甲○○及另二名姓名年籍不詳之成年男子共
    同損壞告訴人己○○所有上開物品之數個動作，係基於一共同毀損之犯意聯絡所
    為之接續數個舉動，為一毀損行為，只論以一共同毀損罪名。被告乙○○、甲○○就先後二次之傷害犯行，時間緊接，構成要件分別相同，顯均係基於概括犯意
    反覆為之，均應依連續犯規定論以一罪，並加重其刑。被告乙○○、甲○○、戊○○共同傷害被告庚○○、辛○○二人之行為，屬一行為而觸犯數相同之傷害罪
    名，為同種類之想像競合犯，應從一重處斷。而被告乙○○、甲○○所犯上開二
    罪間，犯意各別，行為互殊，應予分論併罰，公訴人漏未敘及，尚有未洽。爰審
    酌被告乙○○、甲○○、戊○○與庚○○間均係鄰居關係，竟因停車糾紛而互毆
    傷害之動機、目的、手段、告訴人戊○○、庚○○、辛○○、己○○所受之上開
    傷害、雙方迄今均未與對方達成民事和解，取得其諒解及犯罪後到庭均飾詞否認
    犯行、推拖卸責之態度等一切情狀，分別量處如主文所示之刑，並均諭知易科罰
金之折算標準，且就被告乙○○、甲○○部分定應執行之刑，以資懲儆。被告戊○○犯罪所用之磁碗一個，雖係其所有，惟業已損壞而滅失（見臺灣嘉義地方法
    院檢察署九十一年度調偵字第三七八號卷第二四頁照片）；而被告庚○○犯罪所
    用類似高跟鞋之物，被告庚○○否認為其所有，本院亦查無積極證據足證該類似
    高跟鞋之物確為其所有，又非違禁物；而被告乙○○、甲○○與另二名姓名年籍
    不詳之成年男子於右揭事實二所用之棍棒，未據扣案，且無積極證據證明係彼等
    所有，亦非違禁物，為避免將來執行之困難，爰均不另為沒收之諭知，附此敘明
    。
據上論斷，應依刑事訴訟法第二百九十九條第一項前段，刑法第二十八條、第五十六
條、第二百七十七條第一項、第三百五十四條、第五十五條、第五十一條第五款、第
四十一條第一項前段，罰金罰鍰提高標準條例第一條前段、第二條，判決如主文。
本案經檢察官陳鈴香到庭執行職務。
中      華      民      國    九十二    年      六      月    二十五    日
                                  臺灣嘉義地方法院刑事第一庭
                                      法  官  黃  仁  勇
右正本證明與原本無異。
如不服本判決，應於收受送達後十日內向本院提出上訴狀（應附繕本）。
中      華      民      國    九十二    年      六      月    二十五    日
                                      書記官  呂  權  芳
附錄本案論罪科刑法條全文：
(1)刑法第二百七十七條：
傷害人之身體或健康者，處三年以下有期徒刑、拘役或一千元以下罰金。
犯前項之罪因而致人於死者，處無期徒刑或七年以上有期徒刑；致重傷者，處三年以
上十年以下有期徒刑。
(2)刑法第三百五十四條：
毀棄、損壞前二條以外之他人之物，或致令不堪用，足以生損害於公眾或他人，處二
年以下有期徒刑、拘役或五百元以下罰金。


司法院資訊處製作；財團法人民間司法改革基金會備份。
